【裁判字號】    92,簡上,117
【裁判日期】    920520
【裁判案由】    著作權法
【裁判全文】
臺灣板橋地方法院刑事判決                        九十二年度簡上字第一一七號
    上  訴  人  臺灣板橋地方法院檢察署檢察官
    上  訴  人
    即  被  告  乙○○
右上訴人因被告違反著作權法案件，不服本院板橋簡易庭九十一年度板簡字第二一一
○號，中華民國九十二年一月十七日所為第一審簡易判決（聲請簡易判決處刑案號：
九十一年度偵字第一九三六二號），提起上訴，本院管轄第二審之合議庭判決如左：
    主  文
原判決撤銷。
乙○○無罪。
    理  由
一、檢察官聲請簡易判決處刑意旨略以：乙○○係「宇宙影音光碟」（設台北縣板橋
    市○○路○段二十四號）之負責人，明知未經中龍科技股份有限公司（以下簡稱
    中龍公司）授權或同意，竟意圖營利並基於概括之犯意，擅自將該公司之「霹靂
    封靈島」影片之影音光碟，自民國九十一年五月間某日起，以每片新台幣五十元
    之代價連續出租予不特定人。嗣於九十一年七月十八日十七時十五分許，在上址
    為中龍公司之代理人王承龍會同警員當場查獲，並扣得「霹靂封靈島」系列影片
    之影音光碟共六片。因認被告涉有違反著作權法第九十二條擅自以出租之方法侵
    害他人之著作權罪嫌云云。
二、按事實之認定，應憑證據，如未能發現相當證據，或證據不足以證明，自不能以
    推測或擬制之方法，以為裁判基礎。最高法院四十年台上字第八十六號著有判例
    可資參照。訊據上訴人即被告乙○○堅決否認有何侵害著作權之犯行，辯稱：所
    出租者均屬合法之影音光碟等語。經查：
  (1)告訴人中龍公司為前開影音光碟六片之著作財產權人，有中龍公司之經濟部公司
    執照、臺北市政府營利事業登記證、霹靂國際多媒體股份有限公司（下稱霹靂公
    司）授權書、霹靂公司智慧財產權證明書及扣案之影音光碟六片等為證。而上開
    影音光碟六片為合法之重製物，經告訴代理人甲○○於本院當庭勘驗時證稱：「
    依照上面的印刷精美程度及發行公司編號等資料可以確認這是正版的」（九十二
    年四月二十四日訊問筆錄），足認屬實。
  (2)按著作權法第六十條第一項前段規定，合法著作重製物之所有人，得出租該重製
    物。此即所謂之「第一次銷售原則」。其立法意旨係在謀求「著作財產權」與「
    著作重製物所有權」之平衡，故依此條規定，合法著作重製物之「所有權人」得
    享有出租權。經查右開中龍公司擁有著作財產權之「霹靂封靈島」影音光碟共六
    片，雖據告訴代理人提出空白之「大霹靂布袋戲授權出租合約書」，並指稱：「
    我們公司並沒有發行家用版，家用版應該是指直銷版，是直接銷售給家庭使用的
    ，我們只有發行給出租店的版本，並且要經過簽約，取得授權才可以出租營利」
    （同前訊問筆錄）。惟查，經當庭檢視系爭影音光碟，於封套上均印有「家用」
    字樣，告訴代理人固就此陳稱：「這是供出租店供家庭使用的意思」（九十二年
    四月二十四日訊問筆錄），然尚不得據此即認定被必然明知僅有出租用之版本。
    被告辯稱：「該影片是正版的影片」（偵查卷第四十七頁），「我沒有看過那份
    出租合約書，告訴人所言這是專供出租用的，我並不知道，就我的認知，這東西
    只要買到就可以出租，我認為只要是正版的就可以出租」（同前訊問筆錄）。「
    光碟片是我父親拿給我的，但我不知道他從何取得，他說是買來的」（九十二年
    五月六日審判筆錄），無從認定被告係非法取得系爭影音光碟。告訴代理人亦稱
    ：「被告是未經授權出租光碟片，但他持有這些光碟片的原因我們並不清楚」（
    同前審判筆錄）。是公訴意旨就被告所持有之上開影音光碟為合法重製物乙節疏
    未論及，逕謂被告對犯罪事實坦承不諱，對被告是否係非法取得上揭影音光碟，
    致未合法取得上揭影音光碟所有權等節，均未舉證論述，而告訴人所提前揭合約
    書之相關規定，應僅係影音光碟發行商與簽約店間之內部民事上之約定，尚不得
    認為被告因此無從取得系爭光碟之合法所有權，自無對抗著作權法第六十條規定
    之效力。從而，本件被告既無從證明係非法取得系爭光碟而未取得所有權，即應
    以其持有光碟之事實，推認係合法所有，則依前揭論述，被告既為合法重製物之
    所有人，自得出租該重製物，是公訴意旨就被告前揭犯罪事實之舉證顯屬未足，
    尚不足以認定被告有公訴意旨所指之犯行。
三、綜上所述，被告犯罪不能證明，原審遽予論罪科刑，尚有未洽，檢察官上訴所指
    原審量處拘役七十日，與法定刑有所不合等語，所指雖與本院前揭認定有間，惟
    原審既有上揭可議，被告上訴否認犯罪，為有理由，自應由本院將原判決撤銷，
    依法改諭知被告無罪，以期公允。
據上論斷，應依刑事訴訟法第四百五十五條之一第一項、第三項、第三百六十九條第
一項前段、第三百六十四條、第三百零一條第一項前段，判決如主文。
本案經檢察官張云綺到庭執行職務。
中      華      民      國    九十二    年      五      月     二十     日
                        臺灣板橋地方法院刑事第五庭
                            審判長法  官  王  屏  夏
      法  官  戴  嘉  清
                                  法  官  王  偉  光
右正本證明與原本無異
不得上訴
                                  書記官  陳  怡  君
中      華      民      國    九十二    年      五      月    二十一    日


司法院資訊處製作；財團法人民間司法改革基金會備份。
